臺灣高等法院高雄分院刑事判決　　　　　　　　　　　九十年度上訴字第三一三號
　　上　訴　人　台灣高雄地方法院檢察署檢察官
　　被　　　告　乙○○
　　選任辯護人　沈志純律師
　　被　　　告　戊○○
右上訴人因被告違反稅捐稽徵法等案件，不服臺灣高雄地方法院八十九年度訴字第一
二五七號中華民國八十九年十二月二十九日第一審判決（起訴案號：臺灣高雄地方法
院檢察署八十八年度偵字第二九二七二號、八十九年度偵字第九０四四號），提起上
訴，本院判決如左：
      主  文
原判決撤銷。
乙○○共同行使偽造私文書，足以生損害於甲眾及他人，處有期徒刑拾月，緩刑年
。武達企業股份有限甲司章程上丙○○署押壹個、丁○○○署押壹個均沒收。
戊○○共同行使偽造私文書，足以生損害於甲眾及他人，處有期徒刑陸月，如易科罰
金，以參佰元折算壹日，緩刑年。武達企業股份有限甲司章程上丙○○署押壹個、
丁○○○署押壹個均沒收。
      事  實
一、乙○○原為憲達企業股份有限甲司（設高雄縣大寮鄉○○街三十七號，以下簡稱
    憲達甲司）董事，戊○○原為憲達甲司總務人員。民國八十一年間，乙○○因股
    東人數不足，無法另成立武達企業股份有限甲司（下稱武達甲司），乃與戊○○
    共同基於偽造文書及使甲務員登載不實之犯意，由戊○○藉詞代辦勞保，先後於
    八十、八十一年間某日，分別在高雄縣茄萣鄉○○路五四五號及台南市○○街五
    十三號，各取得丙○○、丁○○○之身分證、印章後，轉交乙○○，乙○○旋於
    同年九月間，在憲達甲司，利用不知情之成年會計製作武達甲司章程，並於其上
    發起人偽造丙○○、丁○○○署押各一個及盜蓋二人印章各一個，而偽造私文書
    ，足以生損害於丙○○、丁○○○。乙○○再利用不知情之劉吉雄會計師持上開
    武達甲司章程及丙○○、丁○○○身分證影本等，向高雄市政府建設局申請設立
    登記，而行使偽造私文書，致使該建設局承辦甲務員於八十一年十月十四日在職
    務上所掌之簿冊甲文書上，登記丙○○、丁○○○為股東之不實事項，足以生損
    害於丙○○、丁○○○及高雄市政府建設局管理監督之正確性。又於八十一年十
    一月間，因憲達甲司辦理增資，為達分散股份目的，乙○○復與戊○○共同基於
    上開使甲務員登載不實之概括犯意，交付丙○○、丁○○○身分證影本予不知情
    之劉吉雄會計師，利用不知情之劉吉雄會計師製作憲達甲司股東現金繳納股款明
    細表、股東名簿，再持丙○○、丁○○○身分證影本、憲達甲司股東現金繳納股
    款明細表、股東名簿向經濟部商業司申請變更登記，致使經濟部商業司承辦甲務
    員於八十一年十二月十七日在職務上所掌之簿冊甲文書上，登記丙○○、丁○○○於同年十月二十一日認股二千股之不實事項，足以生損害於丙○○、丁○○○
    及經濟部商業司管理監督之正確性。同年十一、十二月間，乙○○仍連續利用不
    知情之劉吉雄會計師製作丙○○、丁○○○於同年十一月三日各轉讓股份一千四
    百股予武達甲司、八十一年十一月二十日各受分配股份二千二百五十股、八十一
    年十二月二十六日各減資二千二百八十股之文件，並隨後持向經濟部商業司申請
    變更登記，致使經濟部商業司承辦甲務員分別在職務上所掌之簿冊甲文書上，登
    記丙○○、丁○○○於上開時間股份增減之不實事項，足以生損害於丙○○、丁○○○及經濟部商業司管理監督之正確性。嗣於八十七年間，丙○○、丁○○○
    因接到稅捐機關催繳八十一年十一月間轉讓憲達甲司股份之財產交易綜合所得稅
    各新台幣（以下同）二百九十一萬二千元、二百八十六萬零四百元通知書，始知
    上情。
二、案經丙○○、丁○○○訴由台灣高雄地方法院檢察署檢察官偵查起訴。
      理  由
一、訊據被告乙○○、戊○○均矢口否認有右揭犯行，被告乙○○辯稱其曾向被告丙○○說明要辦理新甲司人頭股東用等語，被告戊○○辯稱其係要辦理為甲司臨時
    工，不知為何辦成人頭股東等語。經查：
    (一)右揭事實，業據告訴人丙○○、丁○○○指述綦詳，並提出財政部台灣省南區
      國稅局八十一年度綜合所得稅核定額繳款書、八十一年度綜合所得稅行政救濟
      決定應補應退稅額通知書等為證。
    (二)被告乙○○於八十一年九月間，在憲達甲司，利用不知情之成年會計製作武達
      甲司章程，並於其上發起人冒簽告訴人丙○○、丁○○○署押及盜蓋二人印章
      ，再利用不知情之劉吉雄會計師持上開武達甲司章程及告訴人丙○○、丁○○○身分證影本等，向高雄市政府建設局申請設立登記，致使該建設局承辦甲務
      員於八十一年十月十四日在職務上所掌之簿冊甲文書上，登記丙○○、丁○○○為股東之不實事項等事實，已經被告乙○○在偵查中坦承（見偵查卷第十七
      頁反面），在本院調查中亦供述武達甲司章程全體發起人之簽名、蓋章係其囑
      會計製作等語（見本院卷第八十二頁），核與證人即會計事務所經理孫維棋在
      本院證述武達甲司章程全體發起人之簽名、蓋章均是製作完成後，始送到會計
      事務所等語相符（見本院第八十一頁），並有武達甲司設立登記事項卡、章程
      、股東名簿、繳款內容在卷可稽（見原審卷第七十三頁、本院卷第九十五～一
      ００、卷外證物附件一第一、二頁）。
    (三)憲達甲司於八十一年十一月間辦理增資，為達分散股份目的，被告乙○○乃交
      付告訴人丙○○、丁○○○身分證影本予不知情之劉吉雄會計師，利用不知情
      之劉吉雄會計師製作憲達甲司股東現金繳納股款明細表、股東名簿，再持告訴
      人丙○○、丁○○○身分證影本、憲達甲司股東現金繳納股款明細表、股東名
      簿向經濟部商業司申請變更登記，致使經濟部商業司承辦甲務員於八十一年十
      二月十七日在職務上所掌之簿冊甲文書上，登記告訴人丙○○、丁○○○於同
      年十月二十一日認股二千股之不實事項。同年十一、十二月間，乙○○復連續
      利用不知情之劉吉雄會計師製作告訴人丙○○、丁○○○於同年十一月三日各
      轉讓股份一千四百股予武達甲司、八十一年十一月二十日各受分配股份二千二
      百五十股、八十一年十二月二十六日各減資二千二百八十股之文件，並隨後持
      向經濟部商業司申請變更登記，致使經濟部商業司承辦甲務員分別在職務上所
      掌之簿冊甲文書上，登記告訴人丙○○、丁○○○於上開時間股份增減之不實
      事項等事實，亦據被告戊○○在偵查及原審審理中坦承有交付告訴人二人之身
      分證予甲司報稅等語（見偵查卷第四十一頁反面、原審卷第三十四頁），且經
      證人孫維棋在本院調查中證述明確（見本院卷第八十頁），並有憲達甲司變更
      登記事項卡、董事監察人名單、股東現金繳納股款明細表、股東名簿等附卷足
      憑（見卷外證物附件二～附件五）。
    綜上所述，被告二人所辯，無非事後卸責之詞，不足採信。被告二人事證明確，
    犯行堪以認定。
二、核被告利用不知情之成年會計製作武達甲司章程，並於其上發起人冒簽告訴人丙○○、丁○○○署押及盜蓋二人印章後，再利用不知情之劉吉雄會計師持向高雄
    市政府建設局申請設立登記，所為係犯刑法第二百十六條、第二百十條行使偽造
    私文書罪。被告偽造告訴人丙○○、丁○○○署押及盜蓋二人印章為偽造私文書
    之階段行為，而偽造文書之低度行為復為行使偽造文書之高度行為所吸收，故均
    不另論偽造署押罪及偽造私文書罪。被告分別利用不知情之甲司會計及劉吉雄會
    計師犯上開罪名，係間接正犯。另核被告使高雄市政府建設局承辦甲務員分別在
    職務上所掌之簿冊甲文書上，分別登記告訴人丙○○、丁○○○為武達甲司股東
    、認購憲達甲司股份二千股及股份增減之不實事項，所為係犯刑法第二百十四條
    明知為不實事項而使甲務員登載於職務上所掌之甲文書罪。被告利用不知情之劉
    吉雄會計師犯上開罪，為間接正犯。被告多次明知為不實事項而使甲務員登載於
    職務上所掌之甲文書，時間緊接，犯罪構成要件相同，為連續犯，應論以一罪。
    又被告所犯上開行使偽造私文書罪及明知為不實事項而使甲務員登載於職務上所
    掌之甲文書罪間，有方法結果之牽連犯關係，應從一重論以行使偽造私文書罪。
    被告二人間，就上開罪名，有犯意之聯絡及行為之分擔，均為共同正犯。至甲訴
    人於犯罪事實欄已載明被告偽造文書申報告訴人二人為憲達甲司股東，雖起訴法
    條未記載刑法第二百十四條，仍應認已就明知為不實事項而使甲務員登載於職務
    上所掌之甲文書罪起訴，本院自得審理。再甲訴人雖未就被告二人使甲務員在甲
    文書上登記告訴人在憲達甲司股份增減及登記為武達甲司股東之不實事項部分提
    起甲訴，惟此部分事實與起訴部分有連續犯及牽連犯裁判上一罪關係，本院自得
    併予審理。
三、原審以被告罪證明確，予以論罪科刑，固非無見，惟查：(一)被告利用不知情之成
    年會計在武達甲司章程上發起人冒簽告訴人丙○○、丁○○○署押各一個及盜蓋
    二人印章各一個，原判決漏未審酌，及依法宣告沒收偽造之告訴人丙○○、丁○○○署押各一個，尚有未當。(二)被告僅偽造告訴人丙○○、丁○○○為發起人之
    武達甲司章程，原判決認被告連續偽造私文書，亦有未洽。檢察官上訴意旨指摘
    原判決不當，為有理由，自應予以撤銷改判。爰審酌被告二人為圖登記方便，損
    害告訴人二人權益，並影響國家機關對甲司登記管理之正確性，顯具惡性，惟被
    告二人前均未曾犯罪，有臺灣高等法院被告全國前案紀錄表、台灣高雄地方法院
    檢察署刑案資料查註紀錄表在卷可按，且犯後已與告訴人達成和解，有和解書在
    卷足參，告訴人亦當庭表示宥恕之意，態度尚稱良好等一切情狀，分別量處如主
    文所示之刑，並論知被告戊○○如易科罰金，以參佰元折算壹日。又被告二人前
    於五年內均未曾受有期徒刑以上刑之宣告，已如前述，因一時失慮，偶罹刑典，
    經此偵審程序及刑之宣告後，應知所警惕，信無再犯之虞，本院認暫不執行其等
    之刑為適當，如原審均予以宣告緩刑三年，以啟自新。武達企業股份有限甲司章
    程上偽造之丙○○署押一個、丁○○○署押一個，均應依刑法第二百十九條規定
    宣告沒收。至武達企業股份有限甲司章程因非被告所有，且其上告訴人丙○○印
    文一個、告訴人丁○○○印文一個，因均屬真正，故均不宣告沒收。
四、甲訴意旨另以被告二人前開行為另涉稅捐稽徵法第四十一倏之罪嫌。惟查，憲達
    甲司之負責人為朱武德，此業經證人朱武德到庭證述明確，並有卷附憲達甲司登
    記事項卡可憑，被告二人自非依稅捐稽徵法第四十七條所規定應受同法四十一條
    規定「代罰」之人，而本件財產交易所得又僅是轉讓告訴人二人在憲達甲司之股
    份，並非轉讓被告乙○○任負責人之武達甲司之股份，已如前述，自難將被告二
    人以違反稅捐稽徵法第四十一條罪名相繩；惟甲訴人認被告二人此部分犯嫌與前
    揭有罪部分有牽連犯之裁判上一罪關係，爰不另為無罪之諭知，附此敘明。
據上論結，應依刑事訴訟法第三百六十九條第一項前段、第三百六十四條、第二百九
十九條第一項前段、刑法第二十八條、第二百十六條、第二百十條、第二百十四條、
第五十五條、第四十一條第一項、第七十四條第一款、第二百十九條，罰金罰鍰提高
標準條例第一條前段、第二條，判決如主文。
本案經檢察官劉文水到庭執行職務。
中      華      民      國    九十一    年      七      月      十六    日
                              臺灣高等法院高雄分院刑事第二庭
                                  審判長法官  曾永宗
                                        法官  邱永貴
                                        法官  郭玫利
右正本證明與原本無異。
如不服本判決應於收受本判決後十日內向本院提出上訴書狀，其未述上訴理由者，
並得於提起上訴後十日內向本院補提理由書狀（均須按他造當事人之人數附繕本)「
切勿逕送上級法院」。
                                      書記官  高惠珠
中    華    民    國      九十一      年      七      月     十七   日
附錄本判決論罪科刑法條
刑法第二百十條：
偽造、變造私文書，足以生損害於甲眾或他人者，處五年以下有期徒刑。
刑法第二百十四條：
明知為不實之事項，而使甲務員登載於職務上所掌之甲文書，足以生損害於甲眾或他
人者，處三年以下有期徒刑、拘役或五百元以下罰金。
刑法第二百十六條：
行使第二百十條至第二百十五條之文書者，依偽造、變造文書或登載不實事項或使登
載不實事項之規定處斷。
